【裁判字號】    97,簡上,373
【裁判日期】    971113
【裁判案由】    偽造文書
【裁判全文】
臺灣臺北地方法院刑事判決             97年度簡上字第373號
上  訴  人  臺灣臺北地方法院檢察署檢察官
被      告  乙○○
上列上訴人因被告乙○○偽造文書案件，不服本院中華民國97年
7月30日97年度簡字第2266號第一審簡易判決（聲請簡易判決處
刑書案號：臺灣臺北地方法院檢察署97年度偵字第10635號及移
送併辦案號：97年度偵字第11866號）提起上訴，本院管轄之第
二審合議庭判決如下：
    主  文
上訴駁回。
    犯罪事實
一、乙○○原為「流通汽車事業有限公司」（下稱流通公司）之
    負責人，明知流通公司之負責人業於民國九十四年四月間變
    更為甲○○，詎為辦理登記於流通公司名下、由乙○○清償
    地下錢莊質押借款而贖回之原車號為八七三三－ＤＴ號自用
    小客車之出售事宜，竟基於行使偽造私文書之概括犯意，明
    知未得流通公司及甲○○之同意或授權，先於九十四年十二
    月十三日，在臺北市監理處內，盜蓋其所留用之流通公司印
    章而偽造車主名稱為流通公司名義之「汽（機）車各項異動
    登記書」私文書，持以向臺北市監理處行使辦理將該車之車
    牌號碼由原八七三三－ＤＴ號更換為七二八三－ＭＷ號（聲
    請簡易判決處刑書誤載為七二八三－ＭＮ號）；嗣於同月十
    六日，在臺北市監理處內，同前述手法盜蓋流通公司印章而
    偽造原車主名稱為流通公司之「汽（機）車過戶登記書」私
    文書，持以行使向臺北市監理處辦理將該車過戶予沈美惠（
    涉嫌侵占罪嫌部分，經檢察官認被告並無不法之所有之意圖
    ，而爰不另為不起訴處分），足以生損害於流通公司及監理
    機關對於車籍管理之正確性。
二、案經甲○○訴由臺灣板橋地方法院檢察署呈請臺灣高等法院
    檢察署檢察長令轉臺灣臺北地方法院檢察署檢察官偵查聲請
    簡易判決處刑及移送併辦。
    理  由
一、上揭犯罪事實，業據被告乙○○於本院審理中坦承不諱，核
    與告訴人甲○○於偵查中之陳述相符（見臺灣臺北地方法院
    檢察署97年他字第2398號卷第23至24頁、臺灣板橋地方法院
    檢察署97年他字第862號卷第11至12頁），復有卷附之流通
    公司營利事業登記證2紙、流通公司名義之「汽（機）車各
    項異動登記書」及「汽（機）車過戶登記書」各1紙（見臺
    灣臺北地方法院檢察署97年他字第2398號卷第14、18頁）可
    稽。本件事證明確，被告犯行堪以認定。
二、被告行為後，刑法於94年1月7日修正通過，於94年2月2日公
    布，並於95年7月1日施行。按行為後法律有變更者，適用行
    為時之法律，但行為後之法律有利於行為人者，適用最有利
    於行為人之法律，現行刑法第2條第1項訂有明文。此條規定
    乃與刑法第一條罪刑法定主義契合，而貫徹法律禁止溯及既
    往原則，係規範行為後法律變更所生新舊法律比較適用之準
    據法，是刑法第2條本身雖經修正，但刑法第2條既屬適用法
    律之準據法，本身尚無比較新舊法之問題，應一律適用裁判
    時之現行刑法第2條規定以決定適用之刑罰法律。查被告行
    為後，刑法第56條連續犯之規定業經刪除，被告之數犯罪行
    為，於新法施行後，應予分論併罰，此刪除雖非犯罪構成要
    件之變更，但顯已影響行為人刑罰之法律效果，自屬法律有
    變更，依修正後刑法第2條第1項規定，比較新舊法結果，以
    適用修正前之規定，對被告較為有利。核被告乙○○所為，
    係犯刑法第216條、第210條行使偽造私文書罪。偽造私文書
    之低度行為復為行使偽造私文書之高度行為所吸收，均不另
    論罪。被告先後多次行使偽造私文書，時間緊接，方法相同
    ，觸犯構成要件相同之罪名，顯係基於概括犯意而為，應依
    修正前刑法第56條規定，論以一連續行使偽造私文書罪，並
    加重其刑。臺灣臺北地方法院檢察署檢察官97年度偵字第
    11866號移送併辦案件，與本案起訴事實完全相同，為事實
    上同一案件，本院自應併予審究。原審依刑事訴訟法第449
    條第1項、第3項，刑法第2條第1項前段、第216條、第210條
    ，修正前刑法第56條、第41條第1項前段，修正前罰金罰鍰
    提高標準條例第2條，現行法規所定貨幣單位折算新臺幣條
    例第2條，中華民國九十六年罪犯減刑條例第2條第1項第3款
    、第7條、第9條，就被告所犯之行使偽造私文書罪行，判處
    有期徒刑3月，減為有期徒刑1月又15日，及諭知易科罰金之
    折算標準為以銀元300元即新臺幣900元折算1日，經核認事
    用法均無違誤，量刑亦屬妥適，公訴人據告訴人甲○○具狀
    請求稱：被告乙○○未經同意，以連續行使偽造私文書之方
    式，將原屬流通公司之車牌號碼8733-DT號小客車出售他人
    ，對於流通公司之損害極大。被告事後對於告訴人之索賠均
    不理會，顯無和解誠意等語，惟查原審認事用法既無違誤，
    已如前述，且量定刑罰亦無明顯失出，公訴人指摘原判決不
    當，非有理由，上訴應予駁回。
據上論斷，應依刑事訴訟法第455條之1第1項、第3項、第368條
，判決如主文。
本案經檢察官江貞諭到庭執行職務
中    華    民    國    97    年    11    月    13    日
                  刑事第八庭  審判長法  官  陳德民
                                    法  官  詹慶堂
                                    法  官  楊蕙芬
以上正本證明與原本無異。
如不服本判決，應於判決送達後10日內，向本院提出上訴狀。
                                    書記官  馬正道
中    華    民    國    97    年    11    月    13    日
附錄法條：中華民國刑法第216條
（行使偽造變造或登載不實之文書罪）
行使第210條至第215條之文書者，依偽造、變造文書或登載不實
事項或使登載不實事項之規定處斷。
中華民國刑法第210條
（偽造變造私文書罪）
偽造、變造私文書，足以生損害於公眾或他人者，處 5 年以下有
期徒刑。


司法院資訊處製作；財團法人民間司法改革基金會備份。
